台灣高等法院民事判決　九十一年度勞再字第六號
　　　再審原告　　美久留纖維股份有限公司
　　　法定代理人　沈介圭
　　　再審被告　　乙○○
　　　再審被告　　甲○○
右當事人間給付資遣費事件，再審原告對於中華民國九十一年八月二十七日本院九十
年度勞上字第七三號確定判決提起再審，本院判決如左：
    主      文
再審之訴駁回。
再審訴訟費用由再審原告負擔。
    事實及理由
一、再審意旨略以：本件有民事訴訟法第四百九十六條第一項第一款所指適用法規顯
    有錯誤之再審原因：(一)勞動基準法（下稱勞基法）第二條第三款條文有關工資定
    義過於廣泛而抽象，倘拘泥於文字解釋未免陳義過高而不切實際，並有害於事業
    單位之生存，因此在勞基法施行細則第十條中例示共十一款之給付並將之排除在
    工資定義外，即以限縮解釋方式限制勞基法第二條第三款之適用範圍以符合實際
    。(二)原判決僅以「制度上有其經常性」、「不必繫乎其他個別條件之發生即可獲
    得之經常性給與」及「工資應具體認定不受形式名目拘束」之理由，做為認定「
    節約物料獎金」、「教育補助費」、「績效獎金」、「全勤獎金」四項是工資之
    依據，並做為計算資遣費之平均工資之內涵，與勞基法施行細則第十條、勞基法
    第二十九條、公司法第二百三十五條第二項、最高法院九十一年台上字第八九七
    號判決所揭示之理由均相左而明顯地有適用法規錯誤之違法，求為廢棄原確定判
    決不利於再審原告之部分。
二、按再審之訴，顯無再審理由者，得不經言詞辯論，以判決駁回之，民事訴訟法第
    五百零二條第二項定有明文。又按民事訴訟法第四百九十六條第一項第一款所謂
    適用法規顯有錯誤者，係指確定判決所適用之法規顯然不合於法律規定，或與司
    法院現尚有效及大法官會議之解釋，或最高法院尚有效之判例顯然違反者而言，
    所謂適用法規顯有錯誤，不包括漏未斟酌證據及認定事實錯誤之情形在內；而就
    該法律規定事項所表示之法律上見解，均無適用法規顯有錯誤可言（最高法院五
    十七年台上字第一０九一號、六十三年台再字第六七號、六十三年台上字第八八
　　○號判例參照）。準此，本件再審原告主張原確定判決之理由，違背最高法院九
　　十一年台上字第八九七號判決等情，依前開說明，既非判例之顯然違反，則其據
　　此認原確定判決適用法規顯有錯誤，即屬無據。
三、經查，本件確定判決適用勞基法第二條第二項第三款及勞基法施行細則第十條之
    規定，計算再審被告之平均工資，認為「所謂工資係指勞工因工作而獲得之報酬
    且屬經常性之給與，亦即只要勞工服勞務，『制度上有其經常性』、『不必繫乎
    其他個別條件之發生即可獲得之經常性給與』及『工資應具體認定不受形式名目
    拘束』」，核屬就上開法律規定事項所表示之法律上見解，依前開說明，並無適
    用法規顯有錯誤可言，再審意旨據此指摘原確定判決有違反勞基法施行細則第十
    條、勞基法第二十九條、公司法第二百三十五條第二項之情形，顯無理由。又原
    確定判決本於上開法律上見解，具體認定兩造間約定名義為「節約物料獎金」、
    「教育補助費」、「績效獎金」、「全勤獎金」等項目係工資，核屬就當事人約
    定之解釋及取捨證據、認定事實之職權行使，亦難認有何適用法規顯有錯誤之情
    形。是本件再審之訴，顯無再審理由，爰依前開規定，不經言詞辯論予以判決駁
    回。
四、據上論結，本件再審之訴為無理由，依民事訴訟法第七十八條，判決如主文。
中　　　華　　　民　　　國　　九十一　　年　　  十二 　 月　　三十一　　日
                              民事第十一庭
                          　　　　審判長法  官　吳  景  源
                          　　　　　　　法  官　滕  允  潔
                          　　　　　　　法  官　鄭  純  惠
右正本係照原本作成。
不得上訴。
中　　　華　　　民　　　國　　九十二　　年　　  一 　　 月　　  二  　　日
                                        書記官　張  淑  華
